最　高　行　政　法　院　判　決
　　　　　　　　　　　　　94年度判字第00661號
上　訴　人　交通部臺灣區國道新建工程局
代　表　人　乙○○
訴訟代理人　張嘉真律師
　　　　　　黃慧萍律師
被 上訴 人　興松有限公司
代　表　人　甲○○
上列當事人間因政府採購法事件，上訴人不服中華民國92年11月
28日臺北高等行政法院90年度訴字第5005號判決，提起上訴。本
院判決如下：
　　主  文
原判決廢棄。
被上訴人在第一審之訴駁回。
第一審及上訴審訴訟費用均由被上訴人負擔。
　　理  由
一、被上訴人對於上訴人於民國（下同）89年12月1日辦理之「
    北宜高速公路第二標（石碇－彭山段）接續工程」第一次招
    標案（下稱系爭招標案），認有違反政府採購法及公平交易
    法等法令，提出異議，上訴人於89年12月26日以國工局89工
    字第28133號函將處理結果（下稱異議處理結果），以書面
    通知被上訴人，被上訴人不服，向行政院公共工程委員會申
    訴，遭該會申訴審議判斷為不受理，被上訴人不服，遂提起
    行政訴訟。
二、被上訴人於原審起訴主張：查「流標」不同於「廢標」，本
    件公共工程委員會於申訴審議判斷書中誤認本件採購案為「
    廢標」，進而認定本件申訴案已失所附麗。惟本件流標後已
    依法接續進行第2次招標，整體招標程序並未受到廢棄亦從
    未中斷。準此，本件申訴案並無失所附麗情形，申訴審議判
    斷書之認事用法顯有違誤。按採購申訴審議規則第11條第6
    款規定之規範意旨，乃因若招標機關業已依申訴廠商之請求
    為相應之處理，申訴廠商目的已達，異議申訴程序之進行對
    其無實益，故以欠缺權利保護要件之理由，立本款為不受理
    之事由。惟查本件事實乃第1次招標時因投標廠商不足而流
    標，且本件事實既仍有權利保護必要，申訴審議判斷竟違法
    為「類推適用」，自有判斷錯誤適用法則之當然違背法令。
    為此，求為判決撤銷申訴審議判斷及異議處理結果等語。
三、上訴人則以：被上訴人提起本件訴訟請求撤銷者係系爭招標
    案，惟該次招標業因投標廠商未滿3家而流標，該次招標程
    序已不存在，其提出異議及申訴顯不符政府採購法第75條之
    規定。尤有進者，上訴人已於90年1月3日就同一工程辦理第
    2次招標，並由華升營造有限公司得標，被上訴人竟以本標
    第1次招標程序之規定為標的，顯然毫無實益而欠缺權利保
    護必要，故其起訴確不合法。次按政府採購法第48條第2項
    、同法施行細則第56條第2項規定，流標與廢標之後，原有
    之招標程序已失效不存在，均須依法進行第2次招標，二者
    處理程序並無不同，是被上訴人所稱即不足採。其次，依司
    法院釋字第469號解釋之意旨及政府採購法第75條第1項第2
    項規定可知，其所保障之對象乃「得參與招標之廠商」。經
    查本件工程所以須為接續工程之第1次公告招標，乃因被上
    訴人之工程施作違反原來之工程合約，經上訴人終止原來之
    工程合約、接管工地所致，故被上訴人與上訴人間之信賴基
    礎已破裂，且依兩造合約一般規範第8.10（5）條逐離承商
    之後的程序規定，被上訴人依約亦不可能再把接續工程交由
    被上訴人施作。因為特定事實使上訴人對被上訴人履約能力
    之疑慮，而使被上訴人之競標機會受到限制或剝奪，此為法
    理之當然解釋。被上訴人既然不得參與招標，自無任何「權
    利」或「法律上利益」受有損害，依政府採購法第75條及行
    政訴訟法第4條之規定，被上訴人自不得進行異議、申訴等
    程序，甚至提起行政訴訟等語，作為抗辯。
四、原審判決撤銷申訴審議判斷係以：按91年2月6日修正公布前
    之政府採購法第75條第1項、第76條、第82條、第85條規定
    ，及修正後同法第85條之規定，申訴審議機關如於審議判斷
    中指明原採購行為違反法令者，招標機關非但應另為適法之
    處置，且廠商得向招標機關請求償付其準備投標、異議及申
    訴所支出之必要費用。申訴審議機關無論依91年3月4日修正
    政府採購所發布前後之採購申訴審議規則第11條第6款為申
    訴不受理，均須以招標機關已自行依申訴廠商之請求，撤銷
    或變更其處理結果，即廠商原不服之原處理結果已不存在為
    限。本件所爭執者之招標案縱已另為招標，且已決標，只要
    非出於招標機關撤銷或變更其原處理結果，申訴審議機關均
    應仍就原採購行為是否違法加以指明，以利廠商之求償。從
    而，本件申訴審議機關，誤將系爭招標案認定屬廢標，並「
    類推適用」採購申訴審議規則第11條第6款之規定而為申訴
    不受理之審議判斷，於法不合。至於訴請撤銷異議處理結果
    部分，應俟合法申訴審議程序先行審理決定等詞，為其判斷
    基礎。
五、本院按行政訴訟法第6條第1項後段所定「其確認已執行完畢
    或因其他事由而消滅之行政處分為違法之訴訟，亦同」，已
    明示對於已執行完畢或因其他事由而消滅之行政處分，如原
    告有即受確認判決之法律上利益者，得提起確認之訴以資救
    濟。如當事人對已執行完畢或因其他事由而消滅之行政處分
    ，仍提起撤銷訴訟，顯無從因該訴訟而取得排除該違法行政
    處分之判決，法院應認該訴欠缺權利保護要件而以判決駁回
    之。查本件被上訴人就上訴人於89年12月1日辦理之系爭招
    標案招標公告，提出異議，因不服上訴人89年12月26日所為
    異議處理結果，向行政院公共工程委員會申訴，經該會申訴
    審議判斷不受理，乃於90年8月1日向原審起訴，請求撤銷上
    訴人異議處理結果及申訴審議判斷。惟查系爭招標早於89年
    12月30日流標，為兩造所不爭執之事實。則異議處理結果因
    系爭招標之流標而失所附麗，致失其效力歸於消滅，顯無疑
    義。上訴人對該已消滅之異議處理結果提起本件撤銷訴訟，
    揆諸上開規定，即無訴訟利益，欠缺權利保護要件，於法自
    有未合。次按被上訴人既已合法提出申訴，並起訴請求撤銷
    異議處理結果及申訴審議判斷，且異議處理結果係屬羈束處
    分，僅生適法與否之問題，不生由審議判斷機關就裁量是否
    適當先予審查之問題，又無其他適於由審議判斷機關先行實
    體審查之理由，自應逕由原審法院就系爭異議處理結果是否
    適法予以審究，無須將申訴審議判斷撤銷發回。從而本件申
    訴審議判斷將系爭採購案流標，誤認為廢標，逕予不受理，
    固有未當。然原審未就本件被上訴人之起訴是否合法予以審
    究，遽將申訴審議撤銷發回，尚欠允洽。綜上所述，本件起
    訴既不合法，上訴意旨指摘原判決違誤，為有理由，爰將原
    判決廢棄，並駁回被上訴人在原審之起訴。
據上論結，本件上訴為有理由，依行政訴訟法第256條第1項、第
259條第1款、第98條第3項前段，判決如主文。
中    華    民    國    94    年    5    月    19     日
                  第三庭審判長法  官　廖　政　雄
                              法  官　林　清　祥
                              法  官　鍾　耀　光
                              法  官　姜　仁　脩
                              法  官　胡  國  棟
以  上  正  本  證  明  與  原  本  無  異
中    華    民    國    94    年    5    月    20     日
　　　　　　　　　　　　　　　書記官　張　雅　琴
